臺灣高雄地方法院民事判決
111年度雄簡字第1601號
原      告  陳韋龍  
訴訟代理人  林秀霞  
被      告  林Ｏ宇    年籍住所詳卷
法定代理人  鄭Ｏ吟    年籍住所詳卷
被      告
兼  林Ｏ宇
法定代理人
及鄭Ｏ吟之
訴訟代理人  林Ｏ鴻    年籍住所詳卷
被      告  魏Ｏ城    年籍住所詳卷
兼
法定代理人  吳Ｏ紅    年籍住所詳卷
被      告  王Ｏ荏    年籍住所詳卷
法定代理人  李Ｏ珠    年籍住所詳卷
被      告
兼  王Ｏ荏
法定代理人  王Ｏ宇    年籍住所詳卷
被      告  張Ｏ人    年籍住所詳卷
兼
法定代理人  張Ｏ仁    年籍住所詳卷
上列當事人間請求損害賠償事件，本院於民國111年10月4日言詞
辯論終結，判決如下：
    主  文
被告林Ｏ宇、魏Ｏ城、王Ｏ荏、張Ｏ人應連帶給付原告新臺幣柒萬捌
仟參佰玖拾壹元，及自民國一一一年七月十九日止，按週年利率
百分之五計算之利息。
被告林Ｏ宇、林Ｏ鴻應連帶給付原告新臺幣柒萬捌仟參佰玖拾壹元
，及自民國一一一年七月十九日止，按週年利率百分之五計算之
利息。
被告魏Ｏ城、吳Ｏ紅應連帶給付原告新臺幣柒萬捌仟參佰玖拾壹元
，及自民國一一一年七月十九日止，按週年利率百分之五計算之
利息。
被告王Ｏ荏、王Ｏ宇應連帶給付原告新臺幣柒萬捌仟參佰玖拾壹元
，及自民國一一一年七月十九日止，按週年利率百分之五計算之
利息。
被告張Ｏ人、張Ｏ仁應連帶給付原告新臺幣柒萬捌仟參佰玖拾壹元
，及自民國一一一年七月十九日止，按週年利率百分之五計算之
利息。
前五項情形，被告就上開所命給付，如任一被告為給付，其他被
告就其清償之範圍內同免給付義務。
原告其餘之訴駁回。
訴訟費用由被告連帶負擔五分之二，餘由原告負擔。
本判決第一至五項得假執行；但被告如以新臺幣柒萬捌仟參佰玖
拾壹元為原告預供擔保後，得免為假執行。
    事實及理由
一、原告主張：被告魏Ｏ城與訴外人張倚嫣前因感情糾紛，雙方
    相約於民國110年4月24日晚間在高雄市○○區○○路00號中山大
    學校園內游泳池及網球場之間停車場談判，張倚嫣邀及訴外
    人陳景富、李詠霖、郭祐銘、廖永紳、梁盛維、郭家豪、吳
    Ｏ翰、陳Ｏ威、蔣Ｏ之、林Ｏ慧、沈Ｏ森、鄭Ｏ傑等人到場，被告
    魏Ｏ城則邀被告張Ｏ人前往，惟到場後發覺對方人數眾多，被
    告魏Ｏ城即要被告張Ｏ人找人助陣，被告張Ｏ人隨即邀約被告
    林Ｏ宇、王Ｏ荏、訴外人黃Ｏ彰、胡Ｏ聖、林Ｏ諭、吳Ｏ倫、陳Ｏ
    偉前來助陣，分由被告王Ｏ荏駕車附載黃Ｏ彰、胡Ｏ聖，林Ｏ諭
    騎乘機車後載吳Ｏ倫，被告林Ｏ宇騎乘機車共同前往。眾人到
    場後，被告林Ｏ宇、魏Ｏ城、王Ｏ荏、張Ｏ人及黃Ｏ彰、胡Ｏ聖、
    林Ｏ諭、吳Ｏ倫、陳Ｏ偉即共同基於毀損之故意，於110年4月2
    4日23時48分至55分止，在上開地點，推由被告王Ｏ荏、林Ｏ
    宇及黃Ｏ彰、胡Ｏ聖等人，分持狼牙棒、球棒、安全帽等物，
    砸毀由廖永紳駕駛、原告所有之車牌號碼000-0000號自小客
    車（下稱系爭車輛）及其他在場之機車（下稱系爭事件）。
    系爭車輛因遭被告林Ｏ宇、魏Ｏ城、王Ｏ荏、張Ｏ人毀損，須費
    新臺幣（下同）209,596元（零件費用157,446元、工資52,1
    50元）始能修復。又被告林Ｏ宇、魏Ｏ城、王Ｏ荏、張Ｏ人為上
    開行為時為未成年人，被告林Ｏ鴻、吳Ｏ紅、王Ｏ宇、張Ｏ仁分
    別為渠等法定代理人，自應連帶負賠償責任，本件僅請求被
    告賠償其中20萬元。爰依民法侵權行為規定提起本件訴訟等
    語，並聲明：如㈠被告林Ｏ宇、魏Ｏ城、王Ｏ荏、張Ｏ人應連帶
    給付原告20萬元，及自起訴狀繕本送達最後一位被告翌日起
    至清償日止，按週年利率5％計算之利息。㈡被告林Ｏ宇、林Ｏ
    鴻應連帶給付原告20萬元，及自起訴狀繕本送達最後一位被
    告翌日起至清償日止，按週年利率5％計算之利息。㈢被告魏Ｏ
    城、吳Ｏ紅應連帶給付原告20萬元，及自起訴狀繕本送達最
    後一位被告翌日起至清償日止，按週年利率5％計算之利息。
    ㈣被告王Ｏ荏、王Ｏ宇應連帶給付原告20萬元，及自起訴狀繕
    本送達最後一位被告翌日起至清償日止，按週年利率5％計算
    之利息。㈤被告張Ｏ人、張Ｏ仁應連帶給付原告20萬元，及自
    起訴狀繕本送達最後一位被告翌日起至清償日止，按週年利
    率5％計算之利息。㈥前5項情形，被告就上開所命給付，如任
    一被告為給付，其他被告就其清償之範圍內同免給付義務。
二、被告林Ｏ鴻則以：系爭車輛遭很多人砸毀，不是只有被告林Ｏ
    宇等人。被告林Ｏ宇雖然有砸其他機車，但他說他沒有砸到
    系爭車輛。被告吳Ｏ紅則以：砸車的人有很多，為何只有被
    告要負責，被告魏Ｏ城也沒有實際動手砸車。被告李Ｏ珠、王
    Ｏ宇則均以：只要求被告賠償並不符合比例原則。被告張Ｏ仁
    則以：同其他被告所述等語，資為抗辯：並均聲明：原告之
    訴駁回。
三、經查，被告林Ｏ宇、魏Ｏ城、王Ｏ荏、張Ｏ人因系爭事件，經臺
    灣高雄少年及家事法院（下稱少家法院）裁定被告魏Ｏ城、
    張Ｏ人應予訓誡、被告王Ｏ荏交付保護管束、被告林Ｏ宇應予
    訓誡，並予以假日生活輔導。又系爭車輛因遭毀損，維修費
    用共需209,596元（零件費用157,446元、工資52,150元）等
    情，有少家法院111年度少護字第139、140號事件宣示筆錄
    、系爭車輛維修費用估價單在卷可稽（見本院卷第15至22頁
    ），並經本院調閱少家法院111年度少護字第139、140號事
    件卷宗確認無訛，且為被告所不爭執，堪信為真實。
四、本院之判斷：
　㈠按因故意或過失，不法侵害他人之權利者，負損害賠償責任
    ；數人共同不法侵害他人之權利者，連帶負損害賠償責任；
    無行為能力人或限制行為能力人，不法侵害他人之權利者，
    以行為時有識別能力為限，與其法定代理人連帶負損害賠償
    責任。前項情形，法定代理人如其監督並未疏懈，或縱加以
    相當之監督，而仍不免發生損害者，不負賠償責任民法第18
    4條第1項前段、第185條第1項前段、第187條第1項前段、第
    2項分別定有明文。次按民事上之共同侵權行為，苟各行為
    人之行為，均為損害發生之共同原因，而存有行為關連共同
    ，即足成立共同侵權行為，各該行為人對於被害人即應負全
    部損害之連帶賠償責任。再按連帶債務之債權人，得對於債
    務人中之一人或數人或其全體，同時或先後請求全部或一部
    之給付；連帶債務未全部履行前，全體債務人仍負連帶責任
    ，民法第273條第1、2項亦有明文。
　㈡經查，被告林Ｏ宇、魏Ｏ城、王Ｏ荏、張Ｏ人既共同基於毀損故
    意，推由被告王Ｏ荏、林Ｏ宇及黃Ｏ彰、胡Ｏ聖等人動手砸毀事
    發現場之車輛，被告林Ｏ宇、魏Ｏ城、王Ｏ荏、張Ｏ人即構成共
    同侵權行為，自應對原告負連帶損害賠償責任。被告林Ｏ鴻
    、吳Ｏ紅、張Ｏ仁雖辯稱被告林Ｏ宇、魏Ｏ城、張Ｏ人未實際動
    手砸毀系爭車輛等語，然被告魏Ｏ城既邀集被告林Ｏ宇、王Ｏ
    荏、張Ｏ人及胡Ｏ聖、林Ｏ諭、吳Ｏ倫、陳Ｏ偉到場，並出於毀
    損在場車輛，以達威嚇對方人馬之意思聯絡，而共同損壞在
    場車輛。縱認被告林Ｏ宇、王Ｏ荏、張Ｏ人未實際動手砸毀系
    爭車輛，然仍無解於系爭車輛係經被告魏Ｏ城等人共同謀議
    而遭毀損之情，至實際上係由何人動手砸毀系爭車輛、何人
    砸毀其餘車輛，僅係被告魏Ｏ城等人之間，就車輛毀損之行
    為如何分工之問題。被告林Ｏ宇、魏Ｏ城、王Ｏ荏、張Ｏ人與黃
    Ｏ彰、胡Ｏ聖、林Ｏ諭、吳Ｏ倫、陳Ｏ偉仍共同侵害原告就系爭
    車輛之所有權，而屬共同侵權行為人甚明。是被告林Ｏ宇、
    魏Ｏ城、王Ｏ荏、張Ｏ人既屬共同侵權行為人，依前揭規定，
    被告林Ｏ宇、魏Ｏ城、王Ｏ荏、張Ｏ人應對原告負連帶賠償責任
    ，原告本得對被告林Ｏ宇、魏Ｏ城、王Ｏ荏、張Ｏ人為全部損害
    賠償之請求。至原告是否向黃Ｏ彰、胡Ｏ聖、林Ｏ諭、吳Ｏ倫、
    陳Ｏ偉為賠償請求，則為原告權利行使之自由，並無礙原告
    向連帶債務人之被告林Ｏ宇、魏Ｏ城、王Ｏ荏、張Ｏ人為請求。
    又被告林Ｏ宇、魏Ｏ城、王Ｏ荏、張Ｏ人亦得依渠等與黃Ｏ彰、
    胡Ｏ聖、林Ｏ諭、吳Ｏ倫、陳Ｏ偉就系爭事件之責任比例，為內
    部關係之求償，是被告辯稱原告僅向渠等求償有違比例原則
    而不合理，容有誤會，自難憑採。
　㈢次查，被告林Ｏ宇係94年1月26日生、被告魏Ｏ城係92年8月24
    日生、被告王Ｏ荏係92年10月17日生、被告林張Ｏ人係93年4
    月6日生，渠等為上開侵權行為時，年紀分為16、17、17、1
    7歲，均為未成年人。而依渠等之年齡、智識經驗，對於毀
    損他人財物之行為屬法所不許，自有相當認識，而屬有識別
    能力之限制行為能力人甚明。另被告林Ｏ鴻為被告林Ｏ宇之父
    ，為被告林Ｏ鴻之法定代理人；被告吳Ｏ紅為被告魏Ｏ城之母
    ，為被告魏Ｏ城之法定代理人；被告王Ｏ宇為被告王Ｏ荏之父
    ，為被告王Ｏ宇之法定代理人；被告張Ｏ仁為被告張Ｏ人之父
    ，為被告張Ｏ人之法定代理人，有被告戶籍資料在卷可憑（
    見本院卷第27至45頁），則被告林Ｏ鴻、吳Ｏ紅、王Ｏ宇、張Ｏ
    仁分為被告林Ｏ宇、魏Ｏ城、王Ｏ荏、張Ｏ人之法定代理人，渠
    等亦未主張或證明對於被告林Ｏ宇、魏Ｏ城、王Ｏ荏、張Ｏ人之
    監督並未疏懈，或縱加以相當之監督，仍不免發生被告林Ｏ
    宇、魏Ｏ城、王Ｏ荏、張Ｏ人毀損系爭車輛之結果。是依首揭
    規定，原告分別請求被告林Ｏ鴻就被告林Ｏ宇；被告吳Ｏ紅就
    被告魏Ｏ城；被告王Ｏ宇就被告王Ｏ荏；被告張Ｏ仁就被告張Ｏ
    人上開侵權行為負連帶賠償責任，即屬有據。
　㈣再按負損害賠償責任者，除法律另有規定或契約另有訂定外
    ，應回復他方損害發生前之原狀，債權人亦得請求支付回復
    原狀所必要之費用，以代回復原狀，民法第213條第1項、第
    3項定有明文。次按物被毀損時，被害人除得依民法第196 
    條請求賠償外，並不排除民法第213條至第215條之適用。依
    民法第196條請求賠償物被毀損所減少之價額，得以修復費
    用為估定之標準，但以必要者為限（例如：修理材料以新品
    換舊品，應予折舊），最高法院77年第9次民事庭會議決議
    內容可參。經查，系爭車輛維修費用為209,596元，當中零
    件費用為157,446元、工資為52,150元，有系爭車輛維修費
    用估價單可佐（見本院卷第15、17頁）。次查，系爭車輛為
    95年7月出廠，有系爭車輛行照可稽（見本院卷第107頁），
    迄遭被告林Ｏ宇、魏Ｏ城、王Ｏ荏、張Ｏ人毀損時即110年4月24
    日，已使用14年10月，已逾耐用年限，應按零件殘值計算回
    復原狀所需必要費用，據此按平均法計算舊品零件殘值為26
    ,241元【計算方式：殘價＝取得成本÷(耐用年數＋1)即157,44
    6÷(5+1)≒26,241（小數點以下四捨五入）】。是系爭車輛維
    修必要費用即為折舊後之零件費用26,241元、工資52,150元
    ，共計78,391元（計算式：26,241＋52,150＝78,391）。是原
    告請求系爭車輛維修必要費用，含折舊後之零件費用26,241
    元及工資52,150元，共78,391元（計算式：26,241＋52,150＝
    78,391），自屬有據，逾此範圍，則難認有理。
　㈤末按不真正連帶債務，係數債務人基於不同之債務發生原因
    ，就同一內容之給付，對於同一債權人各負全部給付義務，
    因一債務人給付，他債務人即同免其責任。其各債務發生之
    原因既有不同，僅因相關法律關係偶然競合，致對同一債權
    人負同一內容之給付（最高法院92年度台上字第1540號判決
    意旨可參）。經查，被告林Ｏ宇、魏Ｏ城、王Ｏ荏、張Ｏ人依民
    法第184第1項前段、第185條第1項前段規定對原告負連帶賠
    償責任，而被告林Ｏ鴻與被告林Ｏ宇；被告吳Ｏ紅與被告魏Ｏ城
    ；被告王Ｏ宇與被告王Ｏ荏；被告張Ｏ仁與被告張Ｏ人則分別依
    民法第187條第1項前段規定，對原告負連帶賠償責任，被告
    林Ｏ鴻、吳Ｏ紅、王Ｏ宇、張Ｏ仁係本於渠等分別為被告林Ｏ宇
    、魏Ｏ城、王Ｏ荏、張Ｏ人之法定代理人身分，始對原告負連
    帶賠償責任，與被告林Ｏ宇、魏Ｏ城、王Ｏ荏、張Ｏ人間因共同
    侵權行為負連帶賠償責任，係基於不同之債務發生原因，而
    就同一內容之給付，對於同一債權人各負全部給付義務，核
    屬不真正連帶債務。是如被告任一人為給付，則於給付範圍
    內，其餘被告即同免給付義務。
五、綜上所述，原告依民法侵權行為規定，請求如主文第1至6項
    所示內容，為有理由，應予准許。逾此範圍之請求，則無理
    由，應予駁回。
六、本判決原告勝訴部分，係依民事訴訟法第427條訴訟適用簡
    易程序所為被告敗訴之判決，爰依同法第389條第1項第3款
    之規定，依職權宣告假執行。並由本院依民事訴訟法第392
    條第2項之規定，依職權宣告被告為原告預供擔保，得免為
    假執行。
七、本件事證已臻明確，兩造其餘攻擊防禦方法及所提證據，核
    與判決結果不生影響，爰不逐一論述，併此敘明。
八、訴訟費用負擔之依據：民事訴訟法第79條、第85條第2項。
中　　華　　民　　國　　111 　年　　10　　月　　25　　日
                  高雄簡易庭　法　官  陳安信
以上正本係照原本作成。
如對本判決上訴，須於判決送達後20日內向本院提出上訴狀。如
委任律師提起上訴者，應一併繳納上訴審裁判費。
中　　華　　民　　國　　111 　年　　10　　月　　25　　日
                              書記官  蔡妮君